臺灣臺北地方法院民事判決　　　　　　　96年度訴字第4473號
原　　　　告　寶華商業銀行股份有限公司
法 定 代理人　王南華即接管小.
訴 訟 代理人　庚○○
被　　　　告　元泉染整股份有限公司
兼法定代理人　丁○○　　原住同.
被　　　　告　甲○○　　原住同.
　　　　　　　戊○○
　　　　　　　己○○○
被　　　　告　博智興業有限公司
法 定 代理人　丙○○
被　　　　告　詠捷實業有限公司
法 定 代理人　辛○○
被　　　　告　鴻億精機科技有限公司
法 定 代理人　乙○○
上列當事人間請求清償借款事件，本院於中華民國96年10月31日
言詞辯論終結，判決如下：
    主      文
被告元泉染整股份有限公司、丁○○、甲○○、戊○○應連帶給
付原告新台幣貳佰柒拾捌萬陸仟玖佰貳拾捌元，及自民國九十五
年八月十四日起至清償日止，按年息百分之六點七五計算之利息
；並自民國九十五年九月十五日起至清償日止，在六個月內給付
者，按上開利率百分之十，超過六個月者，按上開利率百分之二
十加付違約金。
被告元泉染整股份有限公司、丁○○、己○○○應連帶給付原告
新台幣壹佰伍拾捌萬玖仟伍佰柒拾捌元，及自民國九十五年六月
二日起至清償日止，按年息百分之八計算之利息；並自民國九十
五年七月三日起至清償日止，在六個月內給付者，按上開利率百
分之十，超過六個月者，按上開利率百分之二十加付違約金。
被告博智興業有限公司、詠捷實業有限公司、鴻億精機科技有限
公司應各給付原告如附表所示之票載金額及利息。
本判決第一項、第二項與第三項之金額如被告任一人為給付時，
其餘被告就其清償範圍免除責任；第一項與第二項之金額如完全
清償，則被告博智興業有限公司、詠捷實業有限公司、鴻億精機
科技有限公司免除責任。
訴訟費用由被告元泉染整股份有限公司、丁○○、甲○○、戊○○、己○○○連帶負擔十分之六，由被告博智興業有限公司、詠
捷實業有限公司、鴻億精機科技有限公司各負擔十分之二、十分
之一、十分之一。
本判決第一項與第二項於原告以新台幣壹佰肆拾伍萬玖仟元為被
告供擔保後，得假執行。
本判決第三項得假執行。
    事實及理由
甲、程序方面：
一、按共同訴訟之被告數人，其住所不在一法院管轄區域內者，
    各該住所地之法院俱有管轄權；復按同一訴訟，數法院有管
    轄權者，原告得任向其中一法院起訴；又按當事人得以合意
    定第一審管轄法院，但以關於由一定法律關係而生之訴訟者
    為限，民事訴訟法第20條前段、第22條及第24條第1 項分別
    定有明文。查，原告與被告元泉染整股份有限公司（下稱元
    泉公司）、丁○○、甲○○、戊○○、己○○○約定以本院
    為第一審管轄法院，此有約定書第15條、融資貸款契約書第
    6 條約定可憑，又被告博智興業有限公司（下稱博智公司）
    、詠捷實業有限公司（下稱詠捷公司）、鴻億精機科技有限
    公司（下稱鴻億公司）雖非設於本院轄區內，然其餘被告已
    合意以本院為第一審管轄法院，揆諸前開規定，原告向本院
    起訴，故本院自有管轄權，合先敘明。
二、原告起訴時法定代理人為壬○○，訴訟繫屬中改由原告銀行
    接管人中央存款保險股份有限公司接管小組召集人王南華為
    法定代理人，並具狀聲明承受訴訟，核與民事訴訟法第 176
    條規定相符，程序尚無不合。
三、被告未於言詞辯論期日到場，核無民事訴訟法第386 條各款
    所列情形，爰依原告之聲請，由其一造辯論而為判決。
乙、實體方面：
一、原告主張：元泉公司於民國95年2 月14日，以丁○○、甲○○、戊○○為連帶保證人，向原告簽訂授信綜合額度契約，
    以新台幣（下同）1,000萬元為限額，並分別於95年4月12日
    、同年4月20日、同年月21日、同年4 月27日各動撥200萬元
    、180 萬元、72萬元、20萬元，約定利息均按原告基準利率
    加碼1.331% 計算（現為6.75%），且約定自借款日起，按月
    繳付利息，本金到期一次還清，若逾期須按借款總餘額，自
    應償還之日起，逾期在6個月以內者，按上開利率10%，超過
    6個月者，按上開利率20%計付違約金。另元泉公司於93年11
    月30日以丁○○、己○○○為連帶保證人，向原告借用 300
    萬元，約定分期按月平均攤還本息，並約定利息按年息8%計
    算，若一期未繳，視為全部到期，且約定若有逾期償還本息
    之情形，須按借款總餘額，自應償還之日起，逾期在6 個月
    以內者，按上開利率10%，超過6個月者，按上開利率20% 計
    付違約金。詎元泉公司各僅繳息至95年8月13日、同年6月 1
    日止，即未依約清償，依前述約定，借款視為全部到期，元
    泉公司尚欠原告如主文第一、二項所示之本金、利息、違約
    金。另元泉公司將博智公司、詠捷公司、鴻億公司所簽發，
    發票日、票載金額、票據號碼、付款行及帳號如附表所示之
    支票（下稱系爭支票）背書轉讓予原告以清償欠款，惟系爭
    支票經伊提示後，竟遭退票，博智公司、詠捷公司、鴻億公
    司既為系爭支票發票人，自應就系爭支票票款負清償責任。
    爰依消費借貸、連帶保證及票據法律關係，請求被告連帶給
    付如主文第一、二、三項所示之本金、利息、違約金等語。
    並聲明：除假執行之金額外，如主文第一、二、三項所示。
二、被告則未於言詞辯論期日到場，亦未提出書狀作何聲明或陳
    述。
三、本件原告主張之前述事實，業據其提出授信綜合額度契約書
    、約定書、動撥通知書、公司基本資料查詢單、支票及退票
    理由單、一般放款全部查詢單為證，核屬相符。且本件起訴
    狀繕本、96年10月31日言詞辯論通知書已合法送達丁○○、
    己○○○、博智公司、詠捷公司、鴻億公司，此有該送達證
    書在卷足憑，堪認丁○○、己○○○、博智公司、詠捷公司
    、鴻億公司已於相當時期受合法之通知，於言詞辯論期日不
    到場，亦未提出準備書狀爭執，依民事訴訟法第280條第1項
    、第3 項規定，應視為自認原告主張之事實。故原告主張之
    前述事實，自堪信為真實。
四、按消費借貸之借用人應於約定期限內，返還與借用物種類品
    質、數量相同之物，民法第478 條前段定有明文；發票人承
    兌人背書人及其他票據債務人，對於執票人連帶負責，票據
    法第96條第1項、第144條亦定有明文。末按，保證債務之所
    謂連帶，係指保證人與主債務人負同一債務，對於債權人各
    負全部給付之責任者而言，此就民法第272條第1項規定連帶
    債務文義參照觀之甚明，最高法院45年度台上字第1426號判
    例可資參照。本件元泉公司向原告借款未依約清償，經全部
    視為到期，尚積欠如主文第一、二項所示之本金、利息及違
    約金迄未清償，依首揭民法第478 條前段之規定，自應負擔
    返還借款之責任。而丁○○、甲○○、戊○○、己○○○擔
    任元泉公司連帶保證人，博智公司、詠捷公司、鴻億公司為
    系爭支票票據債務人，已如上述，揆上開說明及規定，自應
    分別就其所負債務負連帶清償責任。從而，原告依消費借貸
    、連帶保證及票據法律關係，請求被告連帶給付如主文第一
    、二、三項所示之本金、利息、違約金，為有理由，應予准
    許。
五、另本判決第一項與第二項原告陳明願供擔保請求宣告假執行
    ，核無不合，茲酌定相當之擔保金額予以准許。又本判決第
    三項原告係本於票據對博智公司、詠捷公司、鴻億公司有所
    請求而得勝訴判決，自應由本院依職權宣告假執行。
六、訴訟費用負擔之依據：民事訴訟法85條第1項但書、第85條
    第2項。
中　　華　　民　　國　　96　　年　　10　　月　　31　　日
　　　　　　　　　民事第六庭  法　官  蕭清清
以上正本係照原本作成。
如對本判決上訴，須於判決送達後20日內向本院提出上訴狀，並
依上訴利益繳納上訴費。
中　　華　　民　　國　　96　　年　　10　　月　　31　　日
                              書記官　黃瓊玉
附表
  ┌─────┬─────┬──────┬──────┬───────┬──────┬───────┬────┐
  │票載發票日│  發票人  │  票載金額  │   付款行   │  帳      號  │  票    號  │  利息起訖日  │ 年利率 │
  ├─────┼─────┼──────┼──────┼───────┼──────┼───────┼────┤
  │95年6月30 │ 博智公司 │ 1,487,228元│日盛國際商業│  040631      │CC0000000   │95年6月30日起 │  6%    │
  │日        │          │            │銀行中壢分行│              │            │至清償日止    │        │
  ├─────┼─────┼──────┼──────┼───────┼──────┼───────┼────┤
  │95年6月23 │ 博智公司 │ 1,000,230元│日盛國際商業│  040631      │CC0000000   │95年6月23日起 │  6%    │
  │日        │          │            │銀行中壢分行│              │            │至清償日止    │        │
  ├─────┼─────┼──────┼──────┼───────┼──────┼───────┼────┤
  │95年8月19 │ 詠捷公司 │  900,000元 │彰化商業銀行│  000000000   │CL0000000   │95年8月21日起 │  6%    │
  │日        │          │            │福和分行    │              │            │至清償日止    │        │
  ├─────┼─────┼──────┼──────┼───────┼──────┼───────┼────┤
  │95年6月20 │ 鴻億公司 │  410,000元 │第一銀行北桃│  050600      │WA0000000   │95年6月20日起 │  6%    │
  │日        │          │            │分行        │              │            │至清償日止    │        │
  └─────┴─────┴──────┴──────┴───────┴──────┴───────┴────┘
